【裁判字號】    93,訴,360
【裁判日期】    970730
【裁判案由】    損害賠償
【裁判全文】
臺灣嘉義地方法院民事判決               93年度訴字第360號
原      告  丁○○
            甲○○○即李蔡阿.
            己○○
            丙○○
            戊○○
            庚○○
                        樓之1.
上  六  人
訴訟代理人  汪玉蓮律師
複 代理 人  嚴庚辰律師
被      告  乙○○
訴訟代理人  林彥百律師
上列當事人間因被告過失致死案件，原告提起請求損害賠償之附
帶民事訴訟，經本院刑事庭以92年度交附民字第73號刑事附帶民
事訴訟裁定移送前來，本院於中華民國97年7月16日言詞辯論終
結，判決如下：
    主  文
被告應給付原告丁○○新臺幣貳拾捌萬陸仟陸佰陸拾陸元；給付
原告戊○○新臺幣伍拾肆萬肆仟玖佰柒拾壹元；給付原告甲○○○、己○○、丙○○、庚○○各新臺幣貳萬陸仟陸佰陸拾柒元，
及均自民國九十二年十二月十六日起至清償日止，按年息百分之
五計算之利息。
原告其餘之訴均駁回。
訴訟費用由被告負擔百分之十九，由原告丁○○負擔百分之十五
，由原告戊○○負擔百分之十八；由原告甲○○○、己○○、丙○○、庚○○各負擔百分之十二。
本判決原告丁○○以新臺幣玖萬陸仟元，戊○○以新臺幣壹拾捌
萬貳仟元，原告甲○○○、己○○、丙○○、庚○○各以新臺幣
玖仟元供擔保後，得假執行。
原告其餘假執行之聲請均駁回。
    事 實 與 理 由
壹、程序方面：
一、按訴狀送達後，原告不得將原訴變更或追加他訴。但擴張或
    減縮應受判決事項之聲明者，不在此限，民事訴訟法第255
    條第1項第3款定有明文。原告起訴時訴之聲明第1項請求被
    告應給付原告丁○○新臺幣（下同）100萬元、原告戊○○
    1,231,560元、甲○○○（即李蔡阿碖）60萬元、己○○60
    萬元、丙○○60萬元、庚○○60萬元，及各自訴狀繕本送達
    翌日起至清償日止，按年息百分之5計算之利息等語。嗣於
    民國93年9月1日具狀更正原告戊○○部分之債權本金聲明為
    1,436,057元，核其為係擴張應受判決事項之聲明，依上開
    法規所定，應屬合法。
貳、實體方面：
一、原告起訴主張：
（一）被告於92年10月19日下午14時40分許，駕駛車號5827-FB
      號自用小貨車，沿嘉義縣東石鄉圍潭村「連天宮」旁產業
      道路由南向北行駛（往堤防道路），途經該產業道路之無
      號誌交岔路口時，本應注意車前狀況，並隨時採取必要安
      全措施，及行經無號誌之交岔路口時，應減速慢行，作隨
      時停車之準備，而依當時天候晴、日間自然光線、路面乾
      燥無缺陷、無障礙物、視距良好等情形，又無不能注意之
      情事，竟疏未注意，於發現被害人蔡天德騎乘車號LZC-46
      2號重機車沿上開產業道路由東向西駛來時，僅稍踩煞車
      後，即貿然以時速40公里速度繼續行駛，適被害人蔡天德
      行經該交岔路口時，本應注意車前狀況，亦疏於注意，致
      被害人蔡天德機車車頭撞擊被告前開貨車之右後輪及車牌
      處，造成被害人蔡天德受有頭部外傷併顱內出血及血胸，
      經送醫後不治死亡。
（二）原告丁○○係被害人蔡天德之配偶，原告甲○○○（即李
      蔡阿碖）、己○○、丙○○、戊○○及庚○○均為被害人
      之子女，因被告侵害被害人致死事證明確，其自應對原告
      等負損害賠償責任，爰依民法第184條第1項、第192條、
      第194條規定請求損害賠償。
（三）對台灣省車輛事故鑑定委員會及覆議鑑定委員會鑑定結果
      之意見：
   1、鑑定意見認為被害人駕駛重機車，行經未劃標線狹路之無
      號誌交岔路口，未減速慢行，作隨時停車之準備，為肇事
      次因部分。從卷證資料看不出被害人未減速慢行，此為鑑
      定機關臆測之詞，況本件被害人有優先路權，為何被告要
      隨時作停車準備讓被告先過？
   2、依相關事證可知，被害人蔡天德在自己車道正常行駛且機
      車已過中線，遭被告撞及，被害人蔡天德應無過失。
（四）對財團法人成功大學研究發展基金會之鑑定意見書，表示
      意見如下：
   1、鑑定意見書同意台灣省車輛事故鑑定委員會及覆議鑑定委
      員會意見，認被告邱清順駕駛自小貨車，行經未劃標線狹
      路之無號誌交岔路口，左方車未暫停讓右方車先行，為肇
      事主因，固非無見。
   2、上開鑑定意見書第11頁認為機車撞擊時，車速大概低於20
      公里，因此在撞擊發生時，自小貨車的車速較高，故事故
      鑑定委員會鑑定被害人蔡天德未減速慢行，作為隨時停車
      之準備，即與事實相違。
   3、關於優先路權與過失比之問題：
    (1)基金會鑑定意見書第9頁認：就路權而言，以左方車讓右
      方車先行為原則，亦即在左方的被告自小貨車應禮讓右方
      的被害人蔡天德重機車先行。
    (2)既然被害人蔡天德有優先路權，本件被害人蔡天德應無過
      失，若有亦輕微過失，只應負10％之責任。基金會認蔡天
      德應負35％過失責任不當。
    (3)如前所言，第9頁既認蔡天德有優先路權，第14頁A2部分
      又謂蔡天德橫向道路視線不良，且未具明顯優先路權，應
      負45％責任，前後矛盾。
（四）賠償之項目及金額：
   1、醫療費用：共3,357元，此有醫療單據6紙可憑，並檢附該
      醫療費用明細表1紙。
   2、殯葬費用：共83萬元，除提出收據證明外，並檢附喪葬費
      明細表1紙為憑。
   3、救護車費用，共2,700元。
   4、慰撫金部分：
    (1)原告丁○○部分為100萬元：原告丁○○與被害人結褵53
      年餘，夫妻間感情甚篤，鶼鰈情深令人稱羨。不料夫婿一
      時驟逝，天人永隔，家庭失序午夜夢迴每思及此輾轉難眠
      ，心中悲痛實難以言喻，爰請求精神慰撫金100萬元。
    (2)原告甲○○○（即李蔡阿碖）、己○○、丙○○、戊○○
      及庚○○部分：各60萬元。原告甲○○○（即李蔡阿碖）
      、己○○、丙○○、戊○○及庚○○均為被害人之子女，
      自幼受父親教誨，且父親生前個性爽朗、談笑風生，頗受
      鄉親敬重，雖原告等均各自成家，然家人間感情甚篤。今
      因被告侵權行為致使原告等與被害人天人永隔，身為子女
      至今仍無法接受父親驟然離去之事實，而人生最大遺憾莫
      過於子欲養而親不在，每思及此，精神上倍感痛苦，爰各
      請求60萬元之慰撫金，以資慰藉。
   5、原告等已領得第三人強制汽車責任險保險金1,403,357元
      ，併此陳明。
（五）並聲明：1.被告應給付原告丁○○100萬元、原告戊○○
      1,436,057元、甲○○○（即李蔡阿碖）60萬元、己○○
      60萬元、丙○○60萬元、庚○○60萬元，及各自訴狀繕本
      送達翌日起至清償日止，按年息百分之5計算之利息。2.
      訴訟費用由被告負擔。3.原告願供擔保，請准宣告假執行
      。
二、被告則以：
（一）事故之發生並不可歸責於被告：
   1、觀諸肇事地點現況，被告車道右測為茂密之甘蔗園，是以
      被告行經肇事地點之交岔入口，縱已盡注意義務，實仍無
      法清楚看見右測來車。
   2、依道路交通安全規則第102條第1項第2款前段規定，支線
      道車應暫停讓幹線道車先行。查事故地點現場地形地勢，
      被害人蔡天德之車道明顯為道路縮減之道路，應屬支線車
      道。是以，被害人蔡天德逕為前駛，應為肇事原因。鑑定
      委員會鑑定意見未審酌現場地形地勢，驟以所謂左方車應
      暫停讓右方車先行，而認被告為肇事主因，應有違誤。
   3、被害人蔡天德騎乘之機車撞擊後仍倒於撞擊地點，未飛噴
      出去，且現場並無被告所駕駛汽車之剎車痕，汽車僅停於
      撞擊點前3、4公尺，顯見被告行車速度並不快。反而是被
      害人蔡天德所行駛之路面進入岔路口前係具斜度之路面，
      行駛至該處前應會有加速以求順利通過岔路之動作。準此
      ，可歸責於被害人蔡天德至為顯然。鑑定委員會逕以左方
      車未讓右方車先行定肇事責任，未予詳酌上開事實，亦有
      違誤。
   4、按行經無號誌之交岔路口，應減速慢行，作隨時停車之準
      備。道路交通安全規則第93條第1項第3款定有明文。被告
      通過岔路時車速不快之情，已如前述。而被告復於行進中
      ，而現場全然無被害人蔡天德之機車剎車痕跡，仍發生撞
      擊，足徵被害人蔡天德車速之快。更徵以左、右方車來鑑
      定本件肇事原因，更屬謬誤。
（二）至於財團法人成功大學研究發展基金會之鑑定意見書部分
      ，依該鑑定意見書載述事實，被害人蔡天德視線較佳、該
      岔路口未具明顯路權，且被害人熟悉該地環境等情綜合判
      斷，縱認被告有過失，亦應為肇事次因而非主因。
（三）殯葬費、慰撫金請求金額過高：
   1、喪葬費用部分，被告就單據中電子琴24,500元及牽亡歌9
      千元予以爭執。
   2、慰撫金請求金額亦屬過高。
（四）並聲明：1.原告之訴駁回。2.訴訟費用由原告負擔。
三、爭點事項：
（一）不爭執事項：
   1、被告於92年10月19日下午14時40分許，駕駛車號5827-FB
      號自用小貨車，沿嘉義縣東石鄉圍潭村「連天宮」旁產業
      道路由南向北行駛（往堤防道路），途經該產業道路之無
      號誌交岔路口時，適被害人蔡天德騎乘車號LZC-462號重
      機車沿上開產業道路由東向西駛來，致被害人蔡天德機車
      車頭撞擊被告前開貨車之右後輪及車牌處，造成被害人蔡
      天德受有頭部外傷併顱內出血及血胸，經送醫後不治死亡
      。
   2、丁○○為被害人蔡天德之配偶，原告甲○○○、己○○、
      丙○○、戊○○、庚○○均為被害人蔡天德之子女。
   3、醫療費用3,357元、救護車費用2,700元。
   4、喪葬費用83萬元（爭點筆錄誤載為80萬元）除單據中電子
      琴24,500元及牽亡歌9千元外，其餘不爭執。
   5、原告已領得第三人強制汽車責任險保險金1,403,357元。
（二）爭執事項：
   1、被告就系爭車禍是否有過失？
   2、系爭車禍發生之事故責任比例為何？
   3、被告是否曾經給付給原告戊○○5萬元？
   4、慰撫金的額度以多少為適當？
四、被告就系爭車禍是否有過失？
（一）原告主張被告於上開時、地駕駛自小貨車肇事，並造成被
      害人蔡天德頭部外傷併顱內出血及血胸，經送醫後不治死
      亡之事實，為被告所自認，核與證人黃世成在偵訊中證述
      之情節相符，並有道路交通事故調查報告表1份、現場照
      片12幀附卷可稽（見臺灣嘉義地方法院檢察署92年度相字
      第65 6號卷第8-17頁）。
（二）按駕駛人應注意車前狀況，並隨時採取必要安全措施；另
      行車經過無號誌之交岔路口時，應減速慢行，作隨時停車
      之準備。汽車行駛至交岔路口，其行進、轉彎，如同為直
      行車或轉彎車者，左方車應暫停讓右方車先行。道路交通
      安全規則第94條第3項、第93條第1項第2款、第102條第1
      項第2款分別定有明文。被告駕車自應注意上述道路交通
      安全規定。又依附卷之道路交通事故調查報告表(一)所載，
      本件肇事時、地之天候晴、日間自然光線、路面乾燥無缺
      陷、無障礙物、視距良好等情（見臺灣嘉義地方法院檢察
      署92年度相字第656號卷第10、11頁）。足見被告於肇事
      時並無不能注意之情事，惟竟疏於注意，貿然快速前行，
      致被害人因閃避不及，撞擊被害人蔡天德所騎乘之機車，
      被告行為顯有過失。又被害人蔡天德於相同條件下駕重機
      車沿上開產業道路，亦疏未注意前開規定，冒然通過無號
      誌之交岔路口，致二車相撞，亦有過失。且被告於刑事案
      件審理時亦自認其就本件車禍發生有過失（見本院92年交
      易字第134號卷第34頁）。
（三）本件經送臺灣省嘉雲區車輛行車事故鑑定委員會鑑定結果
      ，亦認：「被告駕駛小貨車，行經未劃標線狹路之無號誌
      交岔路口，左方車未暫停讓右方車先行，為肇事次主因。
      蔡天德駕駛重機車，行經未劃標線狹路之無號誌交岔路口
      ，未減速慢行，為肇事次因。有臺灣省嘉雲區車輛行車事
      故鑑定委員會93年8月10日嘉雲鑑字第093580585B號函在
      卷可參。再經送臺灣省車輛行車事故覆議鑑定委員會鑑定
      結果，亦為同上認定，此有臺灣省車輛行車事故覆議鑑定
      委員府覆議字0000000號覆議意見書在卷可參。復再委託
      財團法人研究發展基金會鑑定結果，認(1)不考慮重機來向
      上坡地形與對向車道寬較窄，影響路權歸屬的因素，肇事
      分配比例為乙○○為百分之65（在產業道路上行駛，左方
      車未暫停讓右方車先行，違背在沒有交通管制設施下的基
      礎路權原則）。蔡天德為百分之35（在產業道路上行駛，
      橫方向路視線不良處，缺乏警覺，亦與車禍發生有關）。
      (2)增加考慮重機來向上坡地形與對向車道寬較窄，影響路
      權歸屬的因素，肇事分配比例修正為乙○○為百分之55
      （在產道路上行駛，左方車未暫停讓右方車先行，違背在
      沒有交通管制設施下的基礎路權原則）。蔡天德為百分之
      45（在產道路地形變化處上坡行駛，且橫向道路視線不良
      ，處缺乏警覺，與車禍發生有關）。此有財團法人研究發
      展基金會97年5月22日成大研基建字第0970134號函附鑑定
      書可證。
（四）被告亦因上開過失致死之犯行，經臺灣高等法院臺南分院
      判處有期徒刑5月，如易科罰金以300元折算1日，並已確
      定，此經調閱臺灣高等法院臺南分院刑事判決93年度交上
      易字第87號卷查明無誤。
（五）綜上所述，足證被告就本件車禍發生應有過失無疑。
（六）被害人蔡天德係因本件車禍受傷死亡，亦經檢察官督同法
      醫師相驗屬實，製有相驗筆錄、相驗屍體證明書、驗斷書
      在卷可按（見臺灣嘉義地方法院檢察署92年度相字第656
      號卷第22-26頁），自屬真實。是被告之過失行為，與被
      害人蔡天德之死亡結果，顯具有相當因果關係。
五、系爭車禍發生之事故責任比例為何？
（一）如前財團法人研究發展基金會鑑定結果，認(1)不考慮重機
      來向上坡地形與對向車道寬較窄，影響路權歸屬的因素，
      肇事分配比例為乙○○為百分之65（在產業道路上行駛，
      左方車未暫停讓右方車先行，違背在沒有交通管制設施下
      的基礎路權原則）。蔡天德為百分之35（在產業道路上行
      駛，橫方向路視線不良處，缺乏警覺，亦與車禍發生有關
      ）。(2)增加考慮重機來向上坡地形與對向車道寬較窄，影
      響路權歸屬的因素，肇事分配比例修正為乙○○為百分之
      55（在產業道路上行駛，左方車未暫停讓右方車先行，違
      背在沒有交通管制設施下的基礎路權原則）。蔡天德為百
      分之45（在產業道路地形變化處上坡行駛，且橫向道路視
      線不良，處缺乏警覺，與車禍發生有關）。惟查，依現場
      相片所示（見本院92年交易字第134號卷第36、37頁），
      被害人蔡天德行經之路線雖有上坡，然坡度平緩，並不致
      影響行車視線，是本院認本件被告之過失為百分之65，蔡
      天德為百分之35。
六、被告是否曾經給付給原告戊○○5萬元？
    被告主張交給戊○○五萬元，然此為原告所否認，被告亦自
    承並無任何相關證據證明此部分之事實存在，是被告空言主
    張，並不可採。
七、按因故意或過失，不法侵害他人之權利者，負損害賠償責任
    。故意以背於善良風俗之方法，加損害於他人者亦同（民法
    第184條第1項）；不法侵害他人致死者，對於支出醫療及增
    加生活上需要之費用或殯葬費之人，亦應負損害賠償責任。
    被害人對於第三人負有法定扶養義務者，加害人對於該第三
    人亦應負損害賠償責任（第192條第1、2項）；不法侵害他
    人致死者，被害人之父、母、子、女及配偶，雖非財產上之
    損害，亦得請求賠償相當之金額（民法第194條）。被告駕
    車因過失致被害人蔡天德死亡之侵權行為，既經認定，丁○○為被害人蔡天德之配偶，原告甲○○○、己○○、丙○○
    、戊○○、庚○○均為被害人蔡天德之子女。原告依前開條
    文規定，原告等人對被告請求損害賠償，自屬有據。爰就原
    告等人各項請求是否有理由，分述如下：
（一）原告戊○○支出之醫療費用共3,357元，救護車費用共2,7
      00元，此為兩造所不爭執，應全部准許。
（二）原告戊○○主張支出之殯葬費83萬元，被告就喪葬費用83
      萬元中之電子琴24,500元及牽亡歌9千元外，其餘不爭執
      。本院認電子琴24,500元、牽亡歌9千元，非屬必要支出
      ，應予扣減，扣減後之殯葬費為796,500元，應予准許。
（三）慰撫金：原告丁○○現年為77歲，未受教育，有5名子女
      ，無財產，無業。原告甲○○○現年為56歲，國小畢業，
      已婚，有3名子女，房屋2棟，現無業。原告己○○現年為
      55歲，大學畢業，已婚，有1名子女，無財產，現任公職
      。原告丙○○現年為53歲，國小畢業，已婚，有3名子女
      ，無財產，現從事土木工程。原告戊○○現年為51歲，國
      中畢業，現無婚姻，有1名子女，有不動產，現從事養殖
      業。原告庚○○現年為48歲，國中畢業，已婚，有2名子
      女，房屋1棟，現於私人公司任職（以上見原告97年7月1
      日書狀）。被告現年為52歲，國中畢業，已婚，有2名子
      女，有不動產5筆，現種植果樹及賣水果（見本院93年2月
      19 日筆錄第3頁）此為兩造所陳明，且互不爭執，並有兩
      造之財產歸屬資料清單在卷可稽。本院參酌被害人蔡天德
      係民國18年生，及上述兩造之身分、地位、經濟能力，被
      告犯後未與原告和解，以及原告因喪失親人所受之精神打
      擊等情，認原告丁○○請求之精神慰撫金以80萬元，原告
      甲○○○、己○○、丙○○、戊○○、庚○○各請求以40
      萬元為適當。
（四）以上合計丁○○受損害額80萬元，原告戊○○受損害額為
      1,202,557元（3,357＋2,700＋796,500＋40萬＝1,202,55
      7），原告甲○○○、己○○、丙○○、庚○○受損害額
      均40萬元。
五、按損害之發生或擴大，被害人與有過失者，法院得減輕賠償
    金額，或免除之。民法第217條第1項定有明文。此項規定之
    目的，在謀求加害人與被害人間之公平，故在裁判上法院得
    以職權減輕或免除之。次按民法第224條所謂代理人，應包
    括法定代理人在內，該條可類推適用於同法第217條被害人
    與有過失之規定，亦即在適用民法第217條之場合，損害賠
    償權利人之代理人或使用人之過失，可視同損害賠償權利人
    之過失，適用過失相抵之法則（最高法院73年台上字第2201
    號判例參照）。如前所述，本件被告之過失為百分之65，被
    害人蔡天德為百分之35。原告等人應繼受被害人蔡天德之過
    失，是本件按過失比例減輕後，原告丁○○之受損害為52萬
    元（80萬0.65），原告戊○○之受損害為781,662元（1,2
    02,5570.65）元，原告甲○○○、己○○、丙○○、庚○○受損害均為26萬元（40萬0.65）。
六、按保險人依本法規定給付之保險金，視為加害人或被保險人
    損害賠償金額之一部分；加害人或被保險人受賠償請求時，
    得扣除之（強制汽車責任保險法第32條）。次按本法所稱請
    求權人，指下列得向保險人請求保險給付或向特別補償基金
    請求補償之人：一因汽車交通事故遭致傷害者，為受害人本
    人。二因汽車交通事故死亡者，為受害人之遺屬；其順位如
    下：(一)父母、子女及配偶。(二)祖父母。(三)孫子女。(四)兄弟姐
    妹。同一順位之遺屬有數人時，按人數平均分配保險給付或
    補償（強制汽車責任保險法第11條第1、2項）。末按強制汽
    車責任保險法第32條之規定，係因保險人之給付乃由於被保
    險人支付保險費所生，性質上屬於被保險人賠償責任之承擔
    或轉嫁，自應視為加害人或被保險人損害賠償金額之一部分
    ，為避免受害人雙重受償，渠等於受賠償請求時，自得扣除
    之（最高法院94年度台上字第359號判決參照）。查原告共
    領取保險金1,403,357元，其中140萬元係強制險部分，而原
    告分別為被害人蔡天德之配偶或子女，參之強制汽車責任保
    險法第11條第1、2項所定，該140萬元即應由原告6人平均分
    配，即原告丁○○、戊○○受領強制險金額為233,334元，
    原告蔡文瑛、己○○、丙○○、庚○○受領強制險金額均為
    233,333元。另其中3,357元係支付醫藥費，而此分部係由原
    告戊○○支付，應歸入原告戊○○所受領，合計原告戊○○
    受領強制險金額為236,691元（233,334＋3,357）。以上為
    兩造所不爭執，揆諸前開說明，上開保險金應視予以扣除。
    原告丁○○可得請求之金額為286,666元（52萬－233,334
    ＝286,666），原告戊○○可請求之金額為544,971元（781,
    662－236,691＝544971），原告甲○○○、己○○、丙○○
    、庚○○可得請求之金額為26,667元（26萬－233,333＝26,
    667）。
七、末按因故意或過失，不法侵害他人之權利者，負損害賠償責
    任，民法第184條定有明文。且負損害賠償責任者，除法律
    另有規定或契約另有訂定外，應回復他方損害發生前之原狀
    ，民法第213條第1項亦有明文。次按應付利息之債務，其利
    率未經約定，亦無法律可據者，週年利率為百分之5。亦為
    同法第233條第1項及第203條所明定。復按因回復原狀而應
    給付金錢者，自損害發生時起加給利息，民法第213條第2項
    定有明文；又民法第213條第2項所謂因回復原狀而應給付金
    錢者，例如所侵害者為金錢，則應返還金錢（最高法院56年
    台上字第1863號判例意旨參照）。原告所受侵害者為金錢，
    則被告回復原狀所應給付者為金錢，依前揭法條規定，應自
    損害發生時起即92年10月19日起時起加給利息，惟原告請求
    自起訴狀繕本送達最後收受被告之翌日起，按年息百分之5
    計算之利息，並無不合。又原告上開訴狀繕本係於92年12月
    15日送達予最後收受之被告，有送達回證附卷可稽。從而，
    原告本於侵權行為之法律關係，請求被告給付原告丁○○
    286,666元，給付原告戊○○544,971元，給付原告甲○○○
    、己○○、丙○○、庚○○各26,667元，及自起訴狀繕本送
    達被告之翌日即92年12月16日起至清償日止，按年息百分之
    5計算之利息，為有理由，應予准許，逾此部分之請求，尚
    屬過高，不應准許。
八、原告陳明願供擔保請准宣告假執行或免假執行，就原告勝訴
    部分經核無不合，爰分別酌定相當之擔保金額准許之。至於
    原告敗訴部分假執行之聲請，已失所附麗，應予駁回。
九、訴訟費用裁判之依據：民事訴訟法第79條、第85條第1項但
    書。
中    華    民    國    97    年    7     月    30    日
                  審判長法   官 林世芬
                        法   官 游悅晨
                        法   官 馮保郎
以上正本係照原本作成。
如對本判決上訴須於判決送達後20日內向本院提出上訴狀，並依
上訴利益繳交第二審裁判費。
中    華    民    國    97    年    7     月    31    日
                        書記官  王立梅


司法院資訊處製作；財團法人民間司法改革基金會備份。
